Landeshauptstadt Dresden
Ortschaftsrat Schönfeld-Weißig

N I E D E R S C H R I F T
zum öffentlichen Teil
der 22. Sitzung des Ortschaftsrates Schönfeld-Weißig (OSR SW/022/2016)
am Montag, 11. April 2016,

19:30 Uhr

in der Verwaltungsstelle Schönfeld-Weißig, Ratssaal, 2. Etage, Raum 208/209,
Bautzner Landstraße 291, 01328 Dresden

2/32
ö NS OSR SW/022/2016 11. April 2016

Öffentlicher Teil der Sitzung:
Beginn:
Ende:

19:35 Uhr
22:14 Uhr

Nicht öffentlicher Teil der Sitzung:
Beginn:
Ende:
Anwesend:
Mitglied Liste CDU
Hans-Jürgen Behr
Bernd Forker
Renate Franz
Bernd Jannasch
Carsten Preussler
Mario Quast
Matthias Rath
Dr. Christian Schnoor
Manuela Schreiter
Holger Walzog
Mitglied Liste DIE LINKE
Norbert Kunzmann
Mitglied Liste Bündnis 90/Die Grünen
Manuela Schott
Reinhard Vetters
Mitglied Liste SPD
Joachim Kubista
Mitglied Liste FDP
Manfred Eckelt
Mitglied Liste Unabhängige Wählergemeinschaft Schönfelder Hochland
Werner Friebel
Olaf Zeisig
Verwaltungsmitarbeiter
Bernd Mizera
Protokollführerin
Jenny Böttger
Abwesend:
Vorsitzende
Daniela Walter

3/32
ö NS OSR SW/022/2016 11. April 2016

TAGESORDNUNG
Öffentlich
1

Bericht der Ortsvorsteherin

2

Bürgerfragestunde

3

Einwendungen zur Niederschrift der 21. Sitzung vom 14.03.2016

3.1

Rederecht für den Verwaltungsstellenleiter

A-SW0035/16
beschließend

3.2

Neue Regelung zu Schriftverkehr (Tischvorlage)

V-SW0075/16
beschließend

4

Bekanntgabe nicht öffentlich gefasster Beschlüsse der 21. Sitzung vom 14.03.2016

5

Bebauungsplan Nr. 3003, Dresden-Schullwitz Nr. 3, Aspichring
hier: 1. Abwägungsbeschluss, 2. Satzungsbeschluss sowie Billigung
der Begründung BE: Stadtplanungsamt

6

Straßenreinigungsgebührensatzung 2017

V-SW0067/16
beschließend

6.1

Antrag Herr Preussler zur Aufnahme einer Straße in die Straßenreinigungsgebührensatzung 2017

A-SW0036/16
beschließend

7

Stand der Beschlusserfüllung zur Wartehalle in Reitzendorf Beschluss SW17/23/2015

V-SW0070/16
beratend

7.1

Antrag OR Walzog auf Vertagung TOP 7

A-SW0037/16
beschließend

8

Stand der Beschlusserfüllung Beschluss SW06/11/2015 vom
19.01.2015 - Wegeverbindung zwischen Bühlauer Straße und Am
Triebenberg in Schullwitz

V-SW0072/16
beratend

9

Stand der Beschlusserfüllung SW17/24/2015 vom 09.11.2015 Fahrgastunterstand für Gönnsdorfer Straße Cunnersdorf

V-SW0071/16
beratend

10

Beschlusskontrolle zur Vorlage SW19/02/2016 - Mietvertragsentwurf Schloss Schönfeld

V-SW0073/16
beratend

11

Verwendung von Investitions- und Verfügungsmitteln der Ortschaft
Schönfeld-Weißig zur Heimat- und Traditionspflege

11.1

Verwendung von Verfügungsmitteln zur Heimat- und Traditionspflege

V0971/16
beratend

V-SW0068/16
beschließend

4/32
ö NS OSR SW/022/2016 11. April 2016

11.2

Neujahrsempfang 22.01.2016 - BE: Frau Kuntze
Vertagung

12

Informationen
Vertagung

12.1

Information zum Hochlandkurier
Vertagung

Nicht öffentlich
13

Einwendungen zur Niederschrift der 21. Sitzung vom 14.03.2016
Vertagung

14

Beratung und Stellungnahme zu Grundstücksangelegenheiten
BE: Ortsvorsteherin
Vertagung

15

Sonstige Anfragen der Ortschaftsräte und Informationen
Vertagung

V-SW0074/16
beschließend

5/32
ö NS OSR SW/022/2016 11. April 2016

öffentlich
Einleitung:
Herr Behr, 1. Stellvertreter der OVin, eröffnet die Sitzung mit der Begrüßung der Mitglieder des
Ortschaftsrates (OR) sowie der anwesenden Gäste.
Er stellt fest, dass die Einladung form- und fristgerecht erfolgte und der Ortschaftsrat mit 17
Mitgliedern beschlussfähig ist. Herr Behr verliest die Tagesordnung. Er schlägt vor, den TOP 3 Einwendungen zur Niederschrift der 21. Sitzung vom 14.03.2016 auf die nächste Sitzung zu vertagen, da aufgrund von Anfragen aus dem OR, die Tonaufnahme der letzten Sitzung noch einmal
überprüft werden müsse. Dafür soll in den TOP 3 eine Vorlage der OVin aufgenommen werden,
in der die Weisungsbefugnis der OVin gegenüber dem Verwaltungsstellenleiter, die Ortschaft
betreffenden Angelegenheiten, geregelt werden.
ORin Schott
möchte eine Erklärung, warum Herr Mizera heute nicht mit am Tisch der OR Platz nehme.
OR Dr. Schnoor
erwidert, dies habe nichts mit der Tagesordnung zu tun. Die Beschlussempfehlung der OVin solle auf die Tagesordnung gesetzt werden, aufgrund der Eilbedürftigkeit.
OR Behr
sagt, jetzt werde erst über die Tagesordnung abgestimmt, da der TOP 3 vertagt und ersetzt
werden soll.
OR Kubista
möchte wissen, warum TOP 3 vertagt werde. Wer von den OR habe hier Interesse die Aufnahme
erneut abzuhören, um welchen Punkt geht es dabei und was werde anstelle dessen auf die Tagesordnung gesetzt. Er gehe davon aus, dass es sich nur um eine Information handeln könne
und keine Beschlussfassung beabsichtigt sei, da für diesen TOP nicht ordentlich geladen worden
wäre. Ohne diese Informationen werde er keinen Beschluss fassen.
OR Behr
erklärt, dass es Anfragen zum Inhalt der Wiedergabe aus dem OR heraus gäbe und diese evtl.
noch ergänzt und bestätigt werden müssen. Diese Änderungen würden dann in der nächsten
Sitzung in Schriftform zur Richtigsprechung vorliegen.
OR Dr. Schnoor
erklärt, dass man die Niederschrift zudem verspätet erhalten habe.
OR Behr
erklärt, der Eilbeschluss müsse wegen besonderer Umstände heute abgestimmt werden.
OR Dr. Schnoor
legt Wert darauf, dass Herr Behr die Eilbedürftigkeit jetzt schon darlege, damit man wisse, um
welchen Missstand es hier gehe.

6/32
ö NS OSR SW/022/2016 11. April 2016

OR Behr
erklärt, es habe in der Verwaltung eine Situation gegeben, dass ein Mitarbeiter der Verwaltung
in Vertretung der Stadtverwaltung und über den Kopf der OVin, ein Amtshilfeersuchen an eine
externe Institution gestellt habe.
OR Behr bringt die Änderung der Tagesordnung zur Abstimmung:
Beschluss SW22/01/2016
Die Tagesordnung wird wie folgt geändert: Der TOP 3 - Einwendungen zur Niederschrift der 21.
Sitzung vom 14.03.2016 wird auf die nächste Ortschaftsratssitzung am 23.05.2016 vertagt, da
auf Hinweis aus dem Ortschaftsrat eine Prüfung der Tonaufzeichnungen erforderlich ist. Der
TOP 3 wird ersetzt mit einer Beschlussempfehlung der Ortsvorsteherin, welche die Weisungsbefugnis gegenüber dem Verwaltungsstellenleiter regeln soll.
Abstimmungsergebnis:
Zustimmung
Ja 13 Nein 4 Enthaltung 0 Befangen 0

1

Bericht der Ortsvorsteherin

OR Behr gibt die aktuellen Baumaßnahmen bekannt.
- Planfeststellung S 177 OU Wünschendorf/Eschdorf, 2. Tekturplanung
Hierzu liegt der geänderte Plan (Zeichnungen und Erläuterungen) vom 4. April bis 4. Mai 2016
zu den Dienstzeiten im GB Stadtentwicklung, Bau und Verkehr, Stadtplanungsamt,
Abt. Verkehrsentwicklung sowie in der OVS zur allgemeinen Einsichtnahme aus.
- Förderprogramm zur Instandhaltung von Straßen
* Bühlauer Straße von OA Schullwitz bis Eschdorfer Bergstraße (Deckentausch)
vorauss. Realisierungszeitraum 11.07.-05.08.2016
* Borsbergstraße/Bühlauer Straße von Meixstraße bis OE Schullwitz
vorauss. Realisierungszeitraum 08.08. - 26.08.2016
OR Behr
teilt mit, dass die Gaststätte „Schänkhübel“ in Rossendorf heute Morgen gebrannt habe. Die
Freiwilligen Feuerwehren Eschdorf, Weißig, Bühlau sowie die Berufsfeuerwehr sollen von
2:45 Uhr bis 14:30 Uhr im Einsatz gewesen sein.

Folgende Veranstaltungen haben stattgefunden:
27. März - mit Unterstützung der SG Weißig e. V. & der FFW Weißig sowie den christlichen Vertretern der Kirche Bühlau und Weißig fand das alljährlich ökumenische Osterfeuer unter der
Schirmherrschaft des OR mit den Grußworten der OVin im Sportpark Weißig statt.
09. April -Der Frühjahrsputz habe bei schönem Wetter mit ca. 100 Teilnehmern aus 13 Ortsteilen stattgefunden. Herr Behr fragt Frau Schott, ob die von ihr gemeldeten Asylbewerber am
Frühjahrsputz teilgenommen haben.

7/32
ö NS OSR SW/022/2016 11. April 2016

ORin Schott
antwortet, dass sie selbst nicht dabei sein konnte, sie aber gehört habe, dass ein Teilnehmer
mitgeholfen habe. Sie dankt der Verwaltungsstelle für die Bereitstellung von vegetarischem Essen.
OR Behr
entgegnet, er habe gehört, dass kein Asylbewerber gekommen sei.
ORin Schott
war erstaunt und wollte wissen, ob Herr Behr in Pappritz war.
OR Behr
sagt, dass es ihm zugetragen worden sei.
ORin Schott
erklärt, dass somit beide ihre Informationen aus dritter Hand haben.

im April finden folgende Veranstaltungen statt:
30.04. - Hexenfeuer & Tag der offenen Tür bei der FFW Pappritz
30.04. - Hexenfeuer auf dem Gelände Turnhalle Schullwitz/Bürgervereinigung Schullwitz
28.05. - Tag des offenen Labors in Rossendorf

OR Behr
teilt mit, dass am 05.04.2016 ein Gespräch bei der Landesdirektion Dresden mit der Ortsvorsteherin und den Streitvertretern stattfand. Themen waren u. a. der Erfüllungsstand des Eingemeindungsvertrages zu Investitionen und der in der Anlage 3a (Stellenplan) und Anlage 5 (Planungsvorhaben) getroffenen Festlegungen sowie die Umsetzung der SächsGemO. Die Notwendigkeit für die Beratung habe darin bestanden, dass sich in der Vergangenheit das Arbeitsklima
zwischen der Ortsvorsteherin, Ortschaftsrat und dem Verwaltungsstellenleiter verschärft habe
und das Vertrauen verloren gegangen sein soll.
Dies sei zuletzt darin gegipfelt, dass die Mitarbeiter der Verwaltungsstelle durch eine Dienstanweisung des Verwaltungsstellenleiters darüber informiert seien, dass ausschließlich und alleinig
der Verwaltungsstellenleiter (während seiner Abwesenheit die Stellvertreterin Frau Krause bzw.
weiterführend Herr Lembke) für dienstliche Kommunikation zwischen der Verwaltungsstelle
und der OVin sowie den Mitgliedern des OR zuständig sei.
Ungeachtet dessen bestehe die Möglichkeit, sich im Vorfeld zu konkreten Vorgängen eine Genehmigung für eine direkte Kommunikation beim Verwaltungsstellenleiter einzuholen.
Für die beiden berechtigten Mitarbeiterinnen des Büros der OVin und des HLK bestehe im Bedarfsfall ausnahmsweise auch die schriftliche Kommunikation, jedoch nicht die Entgegennahme
von Aufträgen oder Weisungen durch die OVin. Hinsichtlich der inhaltlichen Absprache und Abstimmung sei eine Informationspflicht gegenüber dem Verwaltungsstellenleiter oder seiner
Stellvertreter erforderlich.
Dies sei der Anlass dazu, dass insbesondere in der Landesdirektion über die Ortschaftsverfassung nach § 65-69 der SächsGemO und die Stellung der OVin nach § 68 sowie deren Weisungs-

8/32
ö NS OSR SW/022/2016 11. April 2016

recht gegenüber dem Verwaltungsstellenleiter in Angelegenheiten, die ausschließlich die Ortschaft betreffen, zu sprechen.
Der OR könne eine Verselbstständigung der Verwaltung, so wie es sich jetzt entwickle, nicht
zulassen. Es gäbe eine ganze Anzahl von Beispielen, indem die OR in ihrer ehrenamtlichen Arbeit
für die Interessen der Bürger des Hochlandes behindert und außen vor gelassen würden (siehe
Hochlandkurier).
Es würden zwischen Fachämtern und der Verwaltungsstelle Absprachen getroffen, die trotz ihrer Ortsspezifigkeit am OR vorbeigehen.
Es würde über den Kopf der OVin von einem Mitarbeiter, als Vertreter der Ortschaft, Amtshilfeersuchen an Institutionen außerhalb der Stadt Dresden gestellt. Aus diesem Grund bestehe
sofortiger Handlungsbedarf. Die OVin habe deshalb eine Beschlussvorlage erarbeitet und bittet
dies zur heutigen Abstimmung zu bringen. In Auswertung des Gespräches bei der Landesdirektion werde davon eine Niederschrift erstellt, die dann die Grundlage für eine gemeinsame Beratung bei der LHS DD sein soll.
OR Behr spricht u. a. auch die Vereinfachung der Handhabung der bestehenden Förderrichtlinie
für die Vereine an, die gegenwärtig mit sehr viel Zeitaufwand durch die ehrenamtlichen Vereinsmitglieder zu erstellen und von der Verwaltung zu prüfen seien. Dazu soll in absehbarer Zeit
ein eigener Entwurf in den Ausschüssen vorgestellt und beraten werden.

Folgende Punkte habe Herr Behr heute kurz vor der Sitzung vom Verwaltungsstellenleiter
schriftlich zur Beratung im OR erhalten:
- Schreiben des Verwaltungsstellenleiters wegen der Verfahrensweise zu Akteneinsichtnahmen in der Verwaltungsstelle, dies müsse die OVin erst zur Kenntnis nehmen, hier
wird es in der nächsten Sitzung Informationen geben
- Stand der Beschlusserfüllung SW03/14/2014 vom 10.11.2014- DA-Beschwerde gegen BM
Seidel
- Zu TOP 7 hinsichtlich der bereitgestellten, finanziellen Mittel für die Erneuerung des
Fahrgastunterstandes in Reitzendorf, dazu komme Herr Behr später in TOP 7
- Zu TOP 11, hinsichtlich der Nutzung im Bürgerhaus Schullwitz, eine Aussage zu Mietzahlungen.
OR Kubista
fragt, wann die Dienstaufsichtsbeschwerde gegen den ehemaligen Sozialbürgermeister eingereicht wurde und wie es sich hierzu verhalte.
OR Behr
antwortet, diese soll am 10.11.2014 eingelegt worden sein.
OR Kubista
fragt, ob diese auch an der zuständigen Stelle eingegangen sei?
OR Behr
antwortet, dass es einen Beschluss des OR an die OVin gab und diese habe es an die damalige
Oberbürgermeisterin zugestellt.

9/32
ö NS OSR SW/022/2016 11. April 2016

OR Kubista
möchte wissen, ob es eine Antwort aus der Stadtverwaltung, bezüglich der von Herrn Dr.
Schnoor angerügten Akteneinsichtnahme gibt. Seiner Kenntnis nach soll es dazu eine schriftliche
Antwort des Herrn Tostmann geben, welche die Verwaltungsstelle entlaste.
OR Behr
antwortet, er habe heute diesbezüglich eine dreiseitige Antwort von Herrn Mizera dazu bekommen. Dies müsse man gesondert behandeln.
OR Kubista
entgegnet, dass die OR sich mit den Tischvorlagen auch nicht kurzfristig auseinandersetzen können.
OR Behr
erklärt, dass er die Antwort jetzt nicht vorlese, jetzt habe der Eilbeschluss der OVin Vorrang.
OR Kubista
antwortet, dass behauptet wurde, man habe gegen das Recht verstoßen. Somit kann festgestellt
werden, dass die Akteneinsicht in Ordnung gewesen sei. Es sei gut, wenn das alle erfahren würden und nicht nur 1-2 Personen.
OR Dr. Schnoor
antwortet, dass er die Antwort von Herrn Tostmann bisher nur überflogen habe und eine genauere Prüfung hier notwendig sei. Er wisse nicht, was Herr Mizera Herrn Tostmann geschrieben habe, somit wisse er nicht auf welchen Sachverhalt Herr Tostmann sich beziehe, da er bei
der Akteneinsicht nicht dabei war. Somit sei für ihn die Lage auch schwer ersichtlich. Was er
bisher von Herrn Tostmann gelesen habe, habe auf ihn nicht den Eindruck gemacht, dass der
Sachverhalt von ihm hinreichend geprüft wurde.
OR Behr
erwartet, dass im Protokoll festgehalten werde, dass er heute in Vorbereitung der OR-Sitzung
erst die Unterlagen von Herrn Mizera erhielt.
ORin Schott
bittet darum, die angesprochenen Schreiben, wenn sie nicht der Geheimhaltung unterliegen,
allen OR zur Information gegeben werde, damit man wisse, worum es geht. Herr Behr habe vorhin von einer Veröffentlichung im HLK gesprochen, wird es dazu dann im entsprechenden TOP
Informationen geben? Sie habe dazu eine Meinung, welche Veröffentlichungen stattfinden sollten. Sie möchte jetzt erfahren, warum es heute eine neue Sitzordnung gibt.
OR Behr
erklärt, wie er vorhin vorlas, dass der Verwaltungsstellenleiter mit seiner Dienstanweisung die
Verwaltung vom OR trenne und aufgrund dieses Vorkommnisses und der neuen Situation, die er
vorhin ansprach (Informationen nach Außen), somit habe der OR das Recht, die Verwaltung vom
OR zu trennen. Dies sei ein Beratungstisch des OR und im Stadtrat sitze auch kein Verwaltungsbediensteter in der Reihe der Bürgermeisterriege, so dass Herr Mizera von ihm gebeten wurde,
sich hier rüber zu setzen. Nachdem er mit Herrn Dr. Schnoor gesprochen habe, dieser empfahl

10/32
ö NS OSR SW/022/2016 11. April 2016

dies heute noch auszusetzen, da man evtl. Fragen an Herrn Mizera habe. Für diesen Fall könne
sich Herr Mizera aber auch umsetzen.
OR Dr. Schnoor
gibt zu, dass er Herrn Mizera zur letzen OR-Sitzung heftig kritisiert habe und wie man sehe, sei
er auch nicht davon überzeugt, was von der Stadtverwaltung bisher gekommen sei. Ihm sei es
sehr unangenehm, wenn er kritische Fragen nicht mit Herrn Mizera so klären kann, dass er neben ihm sitze, sondern das er hinter ihm sitze und er sich dann vom OR weg bewegen müsse um
ihn anzusprechen. Er halte die frühere Sitzordnung für funktional besser.
OR Behr
erklärt, dass die Verteilung des Schriftsatzes des Herrn Tostmann für ihn kein Problem darstelle
aber ihm nur ein Auszug in einer Hausmitteilung an die OVin vorliege. Er schlägt vor, dass die
OVin am Mittwoch selbst entscheiden soll, wie sie damit umgehe. Er gehe davon aus, dass sie
die ganze Antwort des Herrn Tostmann verlangen werde und nicht nur Auszüge, dann stehe
dem nichts entgegen.
OR Dr. Schnoor
sagt, dass es wichtig sei, Original-Vorgänge zu erhalten und keine Auswahl, wie man beim letzten Mal festgestellt habe, wo völlig irreguläre Aktenbestandteile und Zusammenstellungen präsentiert werden, statt ordnungsgemäßer Akten. Jetzt könne man sich auch nicht auf irgendeine
Zusammenstellung von Textbestandteilen verlassen, man müsse auf die Originalunterlagen bestehen.
ORin Schott
fragt nach der vorhin angesprochenen Streitvertretung mit der ein Gespräch bei der Landesdirektion stattfand, wann dies war. Sie möchte wissen, inwieweit es dazu ein Mandat gab bzw.
bisher einen Auftrag des OR bzw. welche Inhalte das Gespräch hatte. Soweit sie sich erinnere,
habe bisher der OR die Streitvertretung zu den jeweiligen Gesprächen delegiert.
OR Behr
antwortet, dass er vorhin sagte, wann das Gespräch stattfand. Die Streitvertretung habe es in
der Regel vor einem Termin zur Kenntnis gegeben und gefragt was es zu bedenken gäbe. Der OR
sei im Verfahren immer involviert gewesen. In diesem Fall sei es im Wesentlichen um Investitionsmaßnahmen gegangen die am Laufen seien, aber es gäbe noch Korrekturwünsche der Stadt,
welche jedoch in den nächsten Tagen noch eingehen werden.
Das Gesprächsanliegen sei gewesen, dass die entstandenen Probleme zwischen der OVin und
der Verwaltungsstellenleitung, von Seiten der übergeordneten Behörden beurteilt werden. Und
um Dinge, die bisher nicht Gegenstand der Beratung waren, weil mit dem Vergleich der Vertrag
nicht außer Kraft gesetzt wurde sondern nur Investitionen festgeschrieben wurden, die uns direkt betreffen (Stellenplanbesetzung und Umsetzung der Planungsvorhaben, die mit EGV durch
die Stadt übernommen wurden). Dazu werde es eine Gesprächsnotiz geben und ein Gespräch
mit der Stadt Dresden und dann werde die Landesdirektion eine Empfehlung geben. Die Streitvertreter müssen niemanden fragen, wenn rechtliche Dinge abgeklärt werden müssen.

11/32
ö NS OSR SW/022/2016 11. April 2016

OR Vetters
erinnert daran, dass beim letzten Mal beschlossen wurde, dass die Unterlagen vom Kinder- und
Jugendhaus PEP zur Prüfung ans Rechtsamt geschickt werden sollen. Er möchte wissen, wie hier
der Bearbeitungsstand ist.
OR Behr
erklärt, dass bis heute bei der OVin keine Unterlagen eingegangen seien und das obwohl vor
vier Wochen der Beschluss gefasst wurde. Er bittet Herrn Mizera in aller Öffentlichkeit, dass am
Dienstag um 8:30 Uhr, die Unterlagen vorliegen sollen.
OR Kubista
bittet darum, dass Herr Mizera dazu Stellung nehmen kann.
Herr Mizera erklärt, dass er gern die Gelegenheit nutzen möchte, die von Herrn Behr angesprochene Problematik zu dienstlichen Abläufen zu erklären.
OR Behr
unterbricht Herrn Mizera und fordert ihn auf, eine Stellungnahme abzugeben, warum die Unterlagen noch nicht vorliegen, etwas anderes stehe jetzt nicht zur Diskussion.
Herr Mizera antwortet, dass er dies akzeptiere und es ihm auch nichts ausmache nach 18 Jahren
strafversetzt zu werden. Aber die Gründe, die dafür genannt wurden, seien an den Haaren herbei gezogen.
OR Behr
unterbricht erneut. Herr Mizera solle sich nicht rechtfertigen, er bitte darum, zu sagen, warum
die Unterlagen für die Einsichtnahme zur Weitergabe an das Rechtsamt noch nicht vorliegen.
Herr Mizera entgegnet, dass 1/3 der OR genauso den Anspruch auf die Informationen haben,
wie die anderen 2/3.
OR Behr sagt, dies könne man in einer geschlossenen Sitzung besprechen und nicht hier.
Herr Mizera erklärt, dass die Unterlagen paginiert seien, es müsse nun dupliziert werden, bevor
die Unterlagen verschickt werden. Die damit beauftragte Auszubildende sei ausgefallen und
aufgrund anderer Verwaltungsabläufe, sei es noch nicht zu schaffen gewesen. Nachdem man
sich über ein Jahr mit dem Vorgang beschäftige, komme es nicht auf vier Wochen mehr oder
weniger an, wann es im Rechtsamt eingehe. Die OVin habe ohnehin darum gebeten, dass die
Akte über ihren Tisch gehe und über den Tisch von BM Sittel, dies werde auch eingehalten. Welchen Tag die Akte bei der OVin sein wird, könne er jetzt nicht sagen.
OR Behr
unterbricht erneut und sagt, Herr Mizera habe vor drei Wochen ausgesagt, dass die Unterlagen
Ende der Woche der OVin vorliegen. Für ihn seien die Aussagen nicht nachvollziehbar. Über die
Inhalte wurde so viel gesprochen, deshalb sei es umso wichtiger, dass die Unterlagen so schnell
als möglich der OVin vorgelegt werden und über die OVin ans Rechtsamt weitergeleitet werden.

12/32
ö NS OSR SW/022/2016 11. April 2016

OR Dr. Schnoor
merkt an, dass nach allgemeiner Lebenserfahrung die lange Dauer die nun wieder eingetreten
sei, dafür spreche, dass der Eindruck zutreffe, wie von ihm zur letzten Sitzung angesprochen,
dass die Akten nicht in Ordnung seien. Denn je weniger Akten nicht in Ordnung seien, umso länger brauche man dazu, ordentliche Akten zu erstellen.
Herr Mizera erklärt, dass erst ein Paginierstempel bestellt werden musste, dies habe zwei Wochen gedauert.
OR Behr
unterbricht und sagt, dies gehöre nicht zur Sache. Die Unterlagen sollten so wie sie da sind und
eingesehen wurden, zur Verfügung stehen und nun sei das Thema beendet.
OR Kunzmann
erklärt, dass es nicht sein könne, dass Herr Mizera laufend beschimpft werde und sich in keinster Weise rechtfertigen könne und sobald er dies versuche, werde ihm das Wort entzogen. Dies
sei keine geeignete Umgangsweise.
OR Behr
erklärt, dass man nicht hier sei um die Dinge, die in der Verwaltungsstelle unbefriedigend seien,
in der Öffentlichkeit zu diskutieren. Das was er vorgelesen habe, seien Anweisungen von Herrn
Mizera innerhalb der Verwaltung und mehr habe er nicht getan. Er habe keine Wertung dazu
abgegeben.
Herr Mizera ruft, dass es für die Anweisung eine Ursache gäbe.
OR Behr erklärt das Thema für abgeschlossen.

OR Dr. Schnoor
fragt, bezüglich der Feststellung, dass in der Verwaltungsstelle keine Aktenzeichen vergeben
werden, ob etwas in die Wege geleitet wurde, dass in der Verwaltungsstelle jetzt ordnungsgemäße Zustände eingeführt werden, sei es durch jemanden aus der Stadtverwaltung, da hier unbedingt etwas geschehen müsse, dies sei genauso eilbedürftig wie anderes auch.
OR Behr
bittet Herrn Dr. Schnoor diese Anfrage schriftlich einzureichen, da der TOP nun abgeschlossen
sei.

OR Dr. Schnoor
möchte noch eine Antwort zur Frage des Beschlusses des OR, ob das Thema „Buslinie 98 C“ auf
die Tagesordnung des Stadtrats gesetzt wurde.
OR Behr bittet Herrn Mizera um Antwort.
Herr Mizera führt aus, dass er aufgrund des Beschlusses mit dem Büro des Stadtrates telefoniert
habe. Für die nachfolgende Sitzung des Stadtrates (SR) nach der letzten OR-Sitzung sei es zu spät

13/32
ö NS OSR SW/022/2016 11. April 2016

für die Übersendung der Unterlagen gewesen. Nun stehe es für die Sitzung am 14.04.2016 unter
TOP 16 (richtig ist TOP 11) auf der Tagesordnung des SR. Die OVin sei von ihm am 08.03.2016
schriftlich angefragt wurden, mit dem Vorschlag, eine Vorlage für den SR zu erstellen, damit die
Stadträte sich vorbereiten können oder alternativ habe er vorgeschlagen, dass die OVin einen
Sachvortrag im SR halte. Dies habe Herr Mizera der Abt. Stadtratsangelegenheiten so mitgeteilt,
Frau Walter habe ihm vorher schriftlich zugesichert, bis zum 15.03. die Unterlagen herauszugeben, da sie bei ihr im Zimmer seien. Da nichts passiert sei, habe Herr Mizera der Abteilung Stadtratsangelegenheiten mitgeteilt, dass er davon ausgehe, dass die OVin sich für einen Sachvortrag
entschieden habe, was in seinen Augen die ungünstigere Variante sei, da die Stadträte sich nicht
vorbereiten können.
OR Dr. Schnoor
regt somit an, dass ein weiteres jahrelanges „Sorgenkind“ ebenfalls auf die Tagesordnung des
Stadtrates gesetzt werde durch entsprechenden Beschluss. Dies sollte anhand von Unterlagen
vorbereitet werden, nämlich die Verbreiterung der Straße von Gönnsdorf nach Weißig (bei der
Rettungswache und der Sternwarte). Der OR habe Gelder zur Verfügung gestellt aber es tue sich
nichts. Er bitte darum, dass für die nächste Sitzung eine Beschlussvorlage für die OR erarbeitet
werde, damit dieses Thema auch beim SR auf der Tagesordnung stehe.
OR Behr ist einverstanden.

2

Bürgerfragestunde

Es gab keine Fragen der anwesenden Bürger.

3

Einwendungen zur Niederschrift der 21. Sitzung vom 14.03.2016
Vertagung

Ersatz durch
3

Beschlussempfehlung der OVin zur Regelung des Schriftverkehrs in der Verwaltungsstelle

OR Behr
erklärt, dass er die Ursache vorhin erläutert habe.
OR Behr verliest die Tischvorlage.
Der Ortschaftsrat Schönfeld-Weißig erteilt der Ortsvorsteherin den Auftrag, durch
entsprechende Weisung gegenüber der örtlichen Verwaltungsstelle und insbesondere deren
Leiter sicherzustellen, dass ab sofort jeglicher Schriftverkehr der Verwaltungsstelle mit Stellen
der Stadtverwaltung, welcher die Aufgaben des Ortschaftsrates gemäß § 67 der Sächsischen
Gemeindeordnung betrifft, über die Ortsvorsteherin, im Vertretungsfalle ihren Stellvertreter,
erfolgt.

14/32
ö NS OSR SW/022/2016 11. April 2016

Insbesondere sind alle Stellungnahmen sowie sonstige Schreiben, sowohl an Fachämter als auch
an Dritte, zur vorherigen Prüfung vorzulegen, sofern diese die Angelegenheiten des § 67 der
Sächsischen Gemeindeordnung berühren.
Der Verwaltungsstellenleiter hat dafür Sorge zu tragen, dass die Mitarbeiter der
Verwaltungsstelle diesem Beschluss ebenfalls Folge leisten.
OR Kubista
bittet darum, dass Herr Mizera dazu Stellung beziehen könne, da sich dies anbiete.
OR Behr
weist darauf hin, dass hier ein Beschluss gefasst werden soll, der daraus resultiert, dass geregelt
werden müsse, dass die OVin über die Belange aus der Ortsverwaltung informiert werde, die
ausschließlich die Ortschaft betreffen. Herr Behr sieht hierzu keine Notwendigkeit einer Stellungnahme durch die Verwaltungsstelle. Man sei ein Gremium, welches entscheide, was die
Verwaltungsstelle für den OR zu leisten habe.
OR Dr. Schnoor
fügt an, dass nicht der OR letztlich entscheide, sondern das Gesetz entschieden habe (s. Kommentar zur SächsGemO Gemeindeordnung im Quecke/Schmid, von Rehak kommentiert). Er sei
selber überrascht gewesen, als er gesehen habe, dass aus der Tatsache heraus, dass der OV den
Oberbürgermeister in der öffentlichen Verwaltungsstelle vertritt, folgere der Kommentator völlig überzeugend, dass der OV der Vorgesetzte der örtlichen Verwaltungsstelle sei. D. h., der
Dienstweg zwischen der Stadtverwaltung und der örtlichen Verwaltungsstelle, laufe über den
OV und umgekehrt. Dies sei eine eindeutige Rechtslage, die Kraft Gesetz bestehe, gegen die
aber mit dieser zitierten Weisung offenbar gravierend verstoßen worden sei. Dies habe man
dem Vorgang „Abwasseranschluss KJH PEP“ entnehmen können, welcher munter von der Verwaltungsstelle an den OR kommuniziert worden sei. Es sei rechtswidrig, wenn der Dienstweg
über den Vorgesetzten nicht eingehalten werde, da der Dienstvorgesetzte seiner Verantwortung
nicht mehr entsprechen könne. Dies seien absolut unhaltbare Zustände. Mit diesem Beschluss
solle der OVin der Rücken gestärkt werden, da offenbar auch seitens der Stadtverwaltung diese
Rechtslage bisher nicht durchgesetzt wurde, was ja verpflichtend gewesen sei. Er nehme an,
dass ein OV nicht Dienstvorgesetzter, sondern nur Fach- und Rechtsvorgesetzter/Aufsichtsvorgesetzter sei, dies müsse in den Handreichungen für alle örtlichen Verwaltungsstellen klar
sein, dass diese es alle wissen. Er vermute, es sei für die Stadtverwaltung sehr bequem, unter
Umgehung der OV, mit den örtlichen Verwaltungsstellen zu kommunizieren. Dort könne man
Dinge machen, die für die Ortschaften nicht gut seien, aber dafür sehr praktikabel. Es sei somit
sinnvoll, dass man der OVin, die die Weisungsbefugnis schon Kraft der SächsGemO habe, den
Rücken stärke. Der Beschluss ändere die Rechtslage nicht, aber er spreche sie endlich einmal an,
was offenbar bisher nicht geschehen wäre, jedoch auch Pflicht des Herrn Sittel sei.
OR Behr
stimmt Herrn Dr. Schnoor voll zu. Es sei eine Entscheidung des OR, dass er der OVin für ihre ehrenamtliche Arbeit die Sicherheit geben müsse und über Vorgänge informiert wird, die für den
OR notwendig seien um sie in den jeweiligen Ausschüssen behandeln zu können oder auf direktem Weg selbst entscheiden könne. Herr Behr fragt Herrn Kubista, ob er einen Antrag stellen
möchte, den Herrn Mizera dazu Stellung beziehen zu lassen.

15/32
ö NS OSR SW/022/2016 11. April 2016

OR Kubista
möchte dazu sagen, dass das „rechtliche Gehör“ ein sehr hohes Gut sei. In den letzten ORSitzungen sei oft die Verwaltungsstelle und Herr Mizera angegriffen worden, in einer sehr unsachlichen Art und Weise, ohne das er die Möglichkeit habe, sich zu rechtfertigen. Hier gehe es
konkret um etwas, was ihm vorgeworfen werde, was ihm bis zum jetzigen Zeitpunkt so nicht
bekannt war. Deswegen erwarte er Informationen, um über etwas abstimmen zu können. Möglicherweise habe Herr Dr. Schnoor die Informationen eher erhalten, da er inzwischen, den vorhin zitierten Gemeindeordnungskommentar, zu lesen schien. Er werde heute mit dieser Sache
überrascht, was er als Unverschämtheit empfinde. Deswegen sei er dagegen, dass man über
etwas abstimme, ohne den Betroffenen anzuhören und ohne das jeder die Möglichkeit habe,
sich selbst zu erkundigen wie es ggf. sachlich abgelaufen sei und wie die Rechtslage ist.
OR Behr
antwortet, wenn die OVin nicht das von der Verwaltungsstelle erfahre, was für ihre Arbeit notwendig sei, weil es zwischen der örtlichen Verwaltung und dem OR mit ihrer Vorsitzenden Unklarheiten gäbe, müssen Klarheiten geschaffen werden. Und daher berufe man sich auf das, was
die Kommentare der Gemeindeordnung sagen. Er fragt nach Anträgen.
OR Vetters
stellt hiermit den Antrag, dass Herr Mizera die Gelegenheit erhalte, zur Sache Stellung nehmen.

3.1

Rederecht für den Verwaltungsstellenleiter

A-SW0035/16
beschließend

Beschluss SW22/02/2016
Ortschaftsrat Herr Vetters stellt den Antrag, dass Herr Mizera die Gelegenheit erhalte, Stellung
zu beziehen zum Thema „Erlass einer Weisung an die Mitarbeiterinnen und Mitarbeiter der
Verwaltungsstelle Schönfeld-Weißig“.
Abstimmungsergebnis:
Zustimmung
Ja 11 Nein 4 Enthaltung 0 Befangen 0
Anmerkung: Aufgrund von Diskussionen während der Abstimmung, haben sich vermutlich nicht
alle OR gemeldet.
OR Dr. Schnoor
fügt an, es gehe hier nicht um ein Verfahren gegen Herrn Mizera, sondern darum, dass man sich
über eine Rechtsauffassung Gedanken mache. Er habe sich nach der Information des Herrn
Lembke Gedanken gemacht und sich den Kommentar zur Sächs. Gemeindeordnung (Quecke/Schmid) angesehen. Der OR entscheide heute nichts, sondern man gebe nur eine Rückendeckung und dränge die OVin, Weisungen zu erteilen, die dem geltenden Recht entsprechen. Sie
werde die Rechtslage prüfen und eventuell die Landesdirektion fragen aber die Kommentierung
hier sei eindeutig, die Ableitung sei überzeugend und darüber spreche man heute. Herr Mizera
könne gern seine Rechtsauffassung äußern, man könne immer qualifizierte Rechtsaufführungen
gebrauchen, wenn man etwas zu entscheiden habe. Der Zungenschlag „rechtliches Gehör“ führe hier etwas in die Irre.

16/32
ö NS OSR SW/022/2016 11. April 2016

OR Behr
erklärt, aufgrund des Antrages des OR Vetters, erhalte Herr Mizera nun sein Rederecht von maximal fünf Minuten.
Herr Mizera möchte mit der Aussage des Herrn Dr. Schnoor beginnen. Die Situation in der
Stadtverwaltung sei die, dass ursprünglich bei der Eingemeindung die Dienstaufsicht dem Ortsvorsteher, wie Herr Dr. Schnoor sagte, oblegen habe. Daraufhin habe es ein Veto vom Regierungspräsidium gegeben und eine Dienstanweisung des Oberbürgermeisters, welche dahingehend neu geregelt wurde, dass die Dienstaufsicht gegenüber der Verwaltungsstelle bzw. der
Mitarbeiter ausschließlich der Verwaltungsstellenleiter habe und die Dienstaufsicht über den
Verwaltungsstellenleiter ausschließlich der zuständige Bürgermeister. Er bezweifle, dass durch
die Ortsvorsteherin hier ein Weisungsrecht bestehe.
Zum Vorgang selbst, gibt er an, dass der Ausgangspunkt für die von Herrn Behr angesprochene
Kommunikationsproblematik, das Schreiben von ihm vom 27.11.2014 (gemeint ist 27.11.2015)
sei, wo es um den Abwasseranschluss des Kinder- und Jugendhauses ging, als er die OVin gebeten habe, den OR zeitnah darüber in Kenntnis zu setzen und darüber zu beraten. Da zwei Monate lang nichts passiert sei, habe sein Mitarbeiter, unberechtigter Weise, sich an die OR gewandt,
und das Schreiben weiter gesandt. Über diese Verfahrensweise habe sich die OVin beim zuständigen Bürgermeister Herrn Sittel beschwert und Herr Sittel habe Herrn Mizera schriftlich über
die dienstlichen Abläufe belehrt (das die Mitarbeiter der Verwaltungsstelle keine Kommunikation mit den Ortschaftsräten zu führen haben). Dieser Pflicht sei Herr Mizera nachgekommen, da
er sonst seine Dienstpflicht verletzt hätte. In der Vergangenheit habe er dies locker gesehen,
wenn ein Mitglied des OR sich in der Verwaltungsstelle informieren wollte und er versichert, er
habe jederzeit die jetzige OVin und in der Vergangenheit, den damaligen OV, informiert über
alle Handlungen und Wege. Hier handelt es sich um die 35.000 Euro, welche im vorigen Jahr mit
mehreren Sondersitzungen des OR genehmigt worden seien. Man sehe sich hier jedoch verpflichtet, eine gewisse Nachweisführung durchzuführen. Die Schatzmeisterin des Vereins habe
die Nachweisführung am 10./11.01.2016 eingereicht, mit einer Rechnung von 35.000 Euro. Er
habe von seiner Mitarbeiterin den Hinweis erhalten, dass die Rechnung nicht den Rechnungsanforderungen entspreche. Um dies zu regeln, habe man den Verein angeschrieben und gebeten,
bis zum 28.02.2016 (6 Wochen Zeit), die Rechnung zu korrigieren. Dieses Schreiben habe auch
die OVin zur Kenntnis erhalten. Daraufhin sei keine Reaktion erfolgt. Man entschied sich dafür,
den Verein ein zweites Mal anzuschreiben. Auch daraufhin sei nichts passiert. Auch hierüber sei
die OVin informiert worden sowie über eine E-Mail an den Verein, mit dem Hinweis, dass dieser
sich bei Problemen jederzeit an die Verwaltungsstelle wenden könne. Er sei verwundert, dass
keinerlei Reaktion erfolge. In seiner Abwesenheit habe sich sein Stellvertreter, nach Hinweis
seiner Mitarbeiterin in der Woche vor Ostern, dafür entschieden, zu prüfen, ob die vorliegende
Rechnung brauchbar sei, um dem Verein in dieser Frage entgegenzukommen. D. h., dass die
35.000 Euro, welche in Rechnung gestellt wurden, keine Angabe der Steuernummer enthalten
habe. Diese Rechnung hätte man neu einreichen können. Dies sei der ganze Hintergrund zur
Kommunikation und der dienstlichen Abläufe.
Die OVin sei jederzeit über die Vorgänge informiert worden und es werde ihr nichts vorenthalten. Als Herr Mizera am Dienstag nach Ostern mit dem zuständigen BM Herrn Sittel telefonieren
wollte, sei dieser bereits über alles zum Vorgang informiert gewesen.
OR Dr. Schnoor
spricht Herrn Mizera an, dass dieser doch wissen müsse, was Dienstaufsicht sei. Dienstaufsicht
sei etwas ganz anderes, als Fach- oder Rechtsaufsicht, als die allgemeine, fachliche Vorge-

17/32
ö NS OSR SW/022/2016 11. April 2016

setzteneigenschaft. Wie bereits gesagt, würde die reine Dienstaufsicht nicht beim OV liegen
aber die fachliche Vorgesetzteneigenschaft, die liege eindeutig nach der Gemeindeordnung bei
der OVin, dazu habe Herr Mizera nichts weiter sagen können. Nur um dieses Thema gehe es
hier, was in dem Vorgang Abwasseranschluss KJH PEP stattgefunden habe, interessiere jetzt
nicht und es gehe auch nicht darum, ob Herr Mizera wenn er mit einem Fachamt korrespondiere, dem OV eine Nachricht davon gebe, sondern der dienstliche Verkehr gehe über den OV als
den Chef dieser örtlichen Verwaltungsstelle. Daher seien die Ausführungen des Herrn Mizera zu
dem Thema bzw. der Fragestellung, völlig ohne Bedeutung.
Auf Anfrage und nach Zustimmung des OR, nimmt ORin Frau Schreiter zu den Aussagen Stellung.
ORin Schreiter
antwortet, in ihrer Eigenschaft als Schatzmeisterin der Bürgervereinigung Schullwitz e. V. möchte sie kurz Stellung nehmen. Auf das Schreiben des Herrn Mizera vom 19.01.2016 habe Sie den
Eigentümer der Turnhalle Schullwitz angeschrieben und ihn mit den Vorwürfen konfrontiert.
Der Eigentümer habe ihr am 21.01.2016 eine korrigierte Rechnung zu diesem Vorgang zur Verfügung gestellt, welche sie umgehend in der Verwaltungsstelle eingereicht habe.
OR Jannasch
erklärt, dass die Vorträge zu diesem Thema nun ca. 25 Minuten laufen und man eine Lösung
finden solle. Die OR seien nicht vom Fach und können nicht beurteilen, was mit der Rechnung
gewesen sei. Als er hier als OR angetreten sei, ging er davon aus, dass man sich für die Bürger
einsetze.
Herr Quast verlässt um 20:40 Uhr den Ratssaal.
ORin Schott
spricht Herrn Dr. Schnoor an, der sehr genau seine Rechtsauffassung dargelegt habe. Man wisse
ja, dass wenn es zwei Juristen gibt, es acht Meinungen dazu gäbe. Sie könne sich seiner Auffassung nicht anschließen, da sie etwas von Gewaltenteilung gelernt habe. Herr Mizera habe sehr
einleuchtend dargestellt, dass er einen Dienstvorgesetzten habe und somit Dienstpflichten einhalten müsse. Der Vorschlag, wenn er gar nicht beschlussreif sei und man darüber nicht beschließen brauche, würde sie diesem auch gar nicht zustimmen, da sie glaube, dass hier das
Recht gebeugt werde. Die Verwaltungsstelle sei ihren Pflichten nachgekommen, so wie es Herr
Mizera dargelegt habe. Sie hege daran keine Zweifel. Der OR habe eine OVin gewählt, die im
Sinne der Bürger ein Mandat wahrnehme. Was man hier erlebe, sei eine „fiese Intrige“, die von
den eigentlichen Aufgaben wegführe. Sie sei nicht dafür, dies mitzubestimmen. Die Konflikte
seien viel tiefer und müssen bereinigt werden, mit dieser Regelung sei dies nicht zu klären.
OR Behr
habe bereits erläutert, dass dieser Beschluss gefasst werden soll, um für die OVin Sicherheiten
zu schaffen und um in ihrer Zusammenarbeit mit der Verwaltung für Unterstützung zu sorgen.
Er bringe die am Anfang vorgelesene Tischvorlage jetzt zur Abstimmung.
Herr Quast um 20:42 Uhr wieder anwesend.

18/32
ö NS OSR SW/022/2016 11. April 2016

3.2

Neue Regelung zu Schriftverkehr (Tischvorlage)

V-SW0075/16
beschließend

Beschluss SW22/03/2016
Der Ortschaftsrat Schönfeld-Weißig erteilt der Ortsvorsteherin den Auftrag, durch
entsprechende Weisung gegenüber der örtlichen Verwaltungsstelle und insbesondere deren
Leiter sicherzustellen, dass ab sofort jeglicher Schriftverkehr der Verwaltungsstelle mit Stellen
der Stadtverwaltung, welcher die Aufgaben des Ortschaftsrates gemäß § 67 der Sächsischen
Gemeindeordnung betrifft, über die Ortsvorsteherin, im Vertretungsfalle ihren Stellvertreter,
erfolgt.
Insbesondere sind alle Stellungnahmen sowie sonstige Schreiben, sowohl an Fachämter als auch
an Dritte, zur vorherigen Prüfung vorzulegen, sofern diese Angelegenheiten des § 67 der
Sächsischen Gemeindeordnung berühren.
Der Verwaltungsstellenleiter hat dafür Sorge zu tragen, dass die Mitarbeiter der
Verwaltungsstelle diesem Beschluss ebenfalls Folge leisten.
Abstimmungsergebnis:
Zustimmung
Ja 12 Nein 4 Enthaltung 1 Befangen 0

4

Bekanntgabe nicht öffentlich gefasster Beschlüsse der 21. Sitzung vom 14.03.2016

Es wurden keine Beschlüsse in nicht öffentlicher Sitzung gefasst.

5

Bebauungsplan Nr. 3003, Dresden-Schullwitz Nr. 3, Aspichring
hier:
1. Abwägungsbeschluss
2. Satzungsbeschluss sowie Billigung der Begründung
BE: Stadtplanungsamt

V0971/16
beratend

OR Behr
begrüßt die Vertreter des Stadtplanungsamtes, Frau Beyrodt und Herrn Stephan und die Vertreterin des Planungsbüros GRAS, Frau Windelband.
Er erläutert die Historie des Planverfahrens, seine Entstehung aus dem rechtskräftigen Vorhaben- und Erschließungsplan (VEP) 640, Dresden-Schullwitz Nr. 1 „Am Aspich“. Er bittet um die
Darlegung der Gründe zum Ausschluss der Flurstücke 103 und 104/3 aus dem Geltungsbereich
des B-Planes und verweist auf die damalige Anfrage des OR an die Verwaltung (Red.: Beschluss
SW/11/07/2015)
Frau Beyrodt stellt den Entwurf des B-Planes vor und erläutert die wesentlichen Änderungen.
Sie begründet die Nichteinbeziehung der Flurstücke 103 und 104/3 zum einen mit der Ablehnung des Ausschusses Stadtentwicklung, Bau und Verkehr und andererseits mit der Historie des
Baugebietes. Im VEP 640 seien diese Flächen nicht im Geltungsbereich gewesen. Die erste Änderung des VEP mit Beschluss vom 30.11.1998, in der das Flst. 104 als Bauland ausgewiesen

19/32
ö NS OSR SW/022/2016 11. April 2016

war, sei nicht zur Rechtskraft gekommen und wurde 2003 vom Ausschuss Stadtentwicklung und
Bau aufgehoben. Bei einer Einbeziehung dieses Flurstückes in den Geltungsbereich des B-Planes
3003 wäre ein beschleunigtes Verfahren nach § 13a BauGB nicht möglich gewesen. Dazu hätte
es einer Umweltprüfung und eines Umweltberichtes bedurft. Zudem erschweren die topographischen Gegebenheiten und die schlechte Versickerungsfähigkeit eine Bebauung des Flurstückes. Die Einleitung in das Regenrückhaltebecken sei aufgrund der tieferen Lage der natürlichen
Oberfläche, die an der Hangkante zum bebaubaren Bereich erkennbar ist, nicht möglich. Bereits
2014 wurden auf dem Flst. 103 eine Streuobstwiese und auf dem Flst. 104/3 eine seggen- und
binsenreiche Feuchtwiese festgestellt und als Biotopflächen kartiert. Zudem sei in diesem Gebiet die Ansiedlung des Nachtkerzenschwärmers (Red.: Schmetterling) festgestellt. Ein Eingriff
hätte eines Artenschutzgutachtens bedurft, was die Anwendung des beschleunigten Verfahrens
unmöglich gemacht hätte.
OR Behr
fragt nach der Notwendigkeit weiterer Ausgleichsflächen gegenüber dem VEP 640.
Frau Beyrodt erklärt dies mit der noch nicht erfolgten Umsetzung von Ausgleichsmaßnahmen
aus dem VEP 640, welche die Voraussetzungen für die Anwendung des beschleunigten Verfahrens sind. Eine Ortsbegehung ergab, dass die geplante Anlegung der Streuobstwiese auf der
vorgesehenen Fläche durch die vorhandene Geländesituation und Gehölzstruktur nicht durchführbar sei und auf einer anderen Fläche erfolgen müsse.
OR Friebel (als Betroffener)
fragt nach der Ausweisung der Zufahrt zum Flst. 104/3, ausgehend von der Straße „Aspichring“,
wie es in den Einwändungen dargelegt war.
Frau Beyrodt erklärt, dass ihr keine Einwändungen aus der Offenlage diesbezüglich vorliegen,
die hätten abgewogen werden können. Sie verweist auf die 3-m-breite Zufahrt an der südöstlichen Grenze des Spielplatzes.
OR Friebel
gibt zu Bedenken, dass diese Breite für landwirtschaftliche Fahrzeuge nicht ausreichend sei.
Er bittet dies bei der Gestaltung der südöstlichen Grenze des Spielplatzes zu berücksichtigen, so
dass diese möglicherweise überfahren werden kann.
Frau Beyrodt werde diesen Hinweis aufnehmen und sagt eine Klärung dieser Belange mit dem
Investor bezüglich der Spielplatzgestaltung bzw. mit der zuständigen Stelle im Liegenschaftsamt
zu.
OR Behr verweist aus dem o. g. Beschluss auf die Sicherung der Zuwegung zum Flst. 304/3 mit
einer Breite von 3,50 m.

20/32
ö NS OSR SW/022/2016 11. April 2016

Beschluss SW22/04/2016
Der Ortschaftsrat Schönfeld-Weißig stimmt der Vorlage V0971/16 zum Bebauungsplan Nr. 3003,
Dresden-Schullwitz Nr. 3, Aspichring
hier:
1. Abwägungsbeschluss
2. Satzungsbeschluss sowie Billigung der Begründung
ohne Ergänzungen zu.
Abstimmungsergebnis:
Zustimmung
Ja 16 Nein 0 Enthaltung 0 Befangen 1

6

Straßenreinigungsgebührensatzung 2017

V-SW0067/16
beschließend

OR Preussler
stellt den Antrag, die Heinrich-Lange-Straße mit aufzunehmen, da diese gut frequentiert sei
wie z. B. die Straße „Am Weißiger Bach“ sowie von der Einwohnerzahl und der Attraktivität.
OR Behr lässt über diesen Antrag abstimmen.
6.1

Antrag Herr Preussler zur Aufnahme einer Straße in die Straßenreinigungsgebührensatzung 2017

A-SW0036/16
beschließend

Beschluss SW22/05/2016
Antrag Ortschaftsrat Herr Preussler, die Heinrich-Lange-Straße mit in die Straßenreinigungsliste
aufzunehmen, aufgrund ihrer hohen Frequentierung.
Abstimmungsergebnis:
Zustimmung
Ja 16 Nein 0 Enthaltung 0 Befangen 1

OR Behr
regt an, dass die Staffelsteinstraße/Straße des Friedens während der Baumaßnahmen, herausgenommen werde. Er bringt dies zur Abstimmung.
Beschluss SW22/06/2016
Der Ortschaftsrat Schönfeld-Weißig regt an, während der Baumaßnahme die Staffelsteinstraße/
Straße des Friedens, von der Straßenreinigungsgebührensatzung/Straßenliste zu streichen.
Abstimmungsergebnis:
Zustimmung
Ja 16 Nein 0 Enthaltung 0 Befangen 1

21/32
ö NS OSR SW/022/2016 11. April 2016

OR Behr lässt insgesamt über Straßenreinigungsgebührensatzung mit seinen zwei Änderungen
abstimmen.
Beschluss SW22/07/2016
Der Ortschaftsrat Schönfeld-Weißig bestätigt die Straßenreinigung der im Schreiben des Amtes
für Stadtgrün und Abfallwirtschaft vom 29.02.2016 genannten Straßenzüge.
Er beschließt die Neuaufnahme des nachfolgenden Straßenzuges:
OT Weißig, Heinrich-Lange-Straße
Abstimmungsergebnis:
Zustimmung
Ja 15 Nein 0 Enthaltung 0 Befangen 2

7

Stand der Beschlusserfüllung zur Wartehalle in Reitzendorf Beschluss SW17/23/2015

V-SW0070/16
beschließend

ORin Schreiter verlässt den Ratssaal um 21:02 Uhr.
OR Behr
erklärt, hier gehe es um die Rückführung von 15.000 Euro, die durch die Verwaltungsstelle ohne
Abstimmung mit der OVin an das STA zur Errichtung einer Wartehalle in Reitzendorf übergeben
wurden. Er stellt den Werdegang kurz vor:
- 1. Antrag für die Errichtung einer Wartehalle sei von der Verwaltungsstelle selbst gekommen, es habe dazu nur ein Angebot für die Umsetzung der Maßnahme vorgelegen.
- Daraufhin habe der OR veranlasst, eine Kostenschätzung erstellen zu lassen um eine für
das Museum angepasste Wartehalle (Satteldach) zu errichten. Die anderen Maßnahmen
in diesem Zusammenhang sollten später durch das STA erfolgen
- Es erfolgte keine Einholung von Angeboten, die 15.000 Euro wurden weitergereicht
- Daraufhin gab es eine Mitteilung an Herrn Mizera, dass die Maßnahme im Doppelhaushalt für 2017/2018 geplant sei
- Entscheidend sei, dass der OR beschlossen habe, die Verwaltungsstelle zu beauftragen,
Angebote einzuholen, dies dem Bauausschuss vorzulegen und eine Vergabe vorzunehmen, dies sei nicht erfolgt, er regt an, an der damaligen Beschlussfassung festzuhalten
OR Behr verliest den Beschlussvorschlag:
Die Ortsvorsteherin beauftragt den Verwaltungsstellenleiter, die vom Ortschaftsrat per Beschluss SW17/23/2015 vom 09.11.2015, für den Bau einer Wartehalle am Kleinbauernmuseum
in Reitzendorf zur Verfügung gestellten Mittel, vom zuständigen Fachamt, zurückzufordern.
ORin Schott
nimmt Bezug auf das Schreiben von der Verwaltungsstelle an die OVin vom 16.02.2016. Sie
fragt, ob es seit dem weitere Informationen gäbe, woraus die Notwendigkeit hervorgehe, die
Gelder zurückzuverlangen.

22/32
ö NS OSR SW/022/2016 11. April 2016

OR Behr
antwortet, dass es ein weiteres Schreiben gäbe vom 14.03.2016, welches im Wesentlichen den
gleichen Inhalt habe.
OR Kubista
nimmt Bezug auf den Beschluss vom 09.11.2015 in dem es heißt, der OR Schönfeld-Weißig stellt
für den Bau einer Wartehalle 15.000 Euro aus Investitionsmitteln zu Verfügung. Er verstehe
nicht, warum dies zurückgefordert werden soll. Wenn es später umgesetzt werde, die Gelder
seien nicht weg, sondern das STA werde zu einem späteren Zeitpunkt eine barrierefreie Haltestelle herstellen.
OR Behr
antwortet, der Gedanke sei damals gewesen, eine Wartehalle zu errichten, entgegen einer modernen Glashalle, da der Zustand des bestehenden FGU, als unerträglich angesehen wurde. Im
Bauausschuss habe man sich auf ein angemessenes Gebäude passend zum Kleinbauernmuseum
verständigt. Er verweist auf das Protokoll zum Beschluss, da er die Begründung im Beschluss
vermisse.
OR Kubista
antwortet, dass die Gelder nicht verloren seien, wenn es später umgesetzt werde.
OR Behr
bezweifelt, dass dann das gebaut werde, was der OR sich vorstelle, da das STA von sich aus entscheiden werde. Man habe sich eine schnellere Umsetzung vorgestellt. Anwohner haben jetzt
die Halle etwas „aufgehübscht“ aber das ändere nichts an der Tatsache, dass das Wartehäuschen fachlich und sachlich die Anforderungen überstehe.
ORin Schreiter kehrt um 21:09 Uhr in den Ratssaal zurück.
ORin Schott
stimmt OR Kubista zu, da im Schreiben vom 14.03.2016 stehe, dass aus dem Sonderprogramm
Fördermittel beantragt seien, sodass der Bau im Doppelhaushalt 2017/2018 eingeplant sei. Warum soll dies geändert werden?
OR Behr
antwortet, wenn man die 15.000 Euro beim STA belasse, werde dies mit vereinnahmt, zumal
dazu evtl. Fördermittel vorgesehen seien.
OR Kubista
fügt an, hier stehe etwas von Bau des gesamten Haltestellenbereiches, der OR finanziere das
Wartehaus.
OR Behr
antwortet, wenn man sich im Vorfeld zu diesem Thema damit auseinander setzen könne, sei es
ein normaler Weg gewesen. Man werde als OR gar nicht gefragt, ob man das Geld an ein Fachamt weiterreichen wolle. Nun sei das Thema, wie gehe man mit dem Geld um. Wird eine Wartehalle gebaut, wie die Glashallen oder ist das Fachamt bereit, es so zu bauen wie der OR es sich

23/32
ö NS OSR SW/022/2016 11. April 2016

vorgestellt habe und zum Kleinbauernmuseum passe. Die Wartehalle könne losgelöst vom Haltestellenbereich mit behindertengerechtem Bord errichtet werden.
OR Kunzmann
schlägt vor, den Beschluss so zu fassen, dass man nicht das Geld zurückfordert, sondern das
dass STA aufgefordert wird, den OR explizit in die Planungen der Wartehalle einzubeziehen,
damit die Befürchtungen von OR Behr nicht eintreten. Sollte dies nicht möglich sein, könne man
es immer noch zurückfordern.
OR Behr
antwortet, wenn das STA dann eine andere Wartehalle hinsetze, dann könne man nichts mehr
machen.
OR Kunzmann
entgegnet, dies sei ja ein längerer Prozess der sich evtl. ein Jahr hinziehe mit Planung und Bau.
Da sei sicherlich die Möglichkeit zu sagen, was man sich vorstelle.
OR Behr
antwortet, wie er im Bericht der OVin bereits mitteilte, sei es kompliziert, mit der Verwaltung zu
kommunizieren, vor allem mit dem STA. Er zählt OR auf, die ein Lied davon singen könnten, es
werde nicht so gemacht wie man es sich vorstelle.
OR Kunzmann
ruft, dass Geld zurückzufordern sei garantiert nicht der richtige Weg, das STA werde doch keine
Wartehalle hinbauen, wo man keinen Einfluss darauf habe.
OR Behr
sagt, das STA lasse keine Wartehalle hinbauen, wenn der OR eine Wartehalle hinbaue. Die Straße solle mit einer behindertengerechten Haltestelle gebaut werden. Es werde eher nach DINgerechten Kriterien entsprechend der umliegenden Wartehäuschen gegangen.
ORin Schott
möchte wissen, wer den Bau ausführen wird.
OR Behr
sagt, er habe dies bereits erläutert. Die Verwaltungsstelle sollte Angebote einholen, im Bauausschuss sollte dies vorgestellt werden und dann sollte entschieden werden, wer die Wartehalle
errichte.
ORin Schott
bezieht sich auf die Beschlussvorlage zum Wartehäuschen Cunnersdorf/Eichbusch, aus der hervorgehe, dass es nicht so einfach sei ein Wartehaus zu errichten oder zu versetzen. Sie schließe
sich dem Vorschlag des OR Kunzmann an.
OR Behr
weist noch einmal auf den ausschließlichen barrierefreien Ausbau hin und das er überzeugt sei,
dass wenn das STA das Geld behalte, man keinen Einfluss mehr auf die Gestaltung der Wartehalle habe.

24/32
ö NS OSR SW/022/2016 11. April 2016

OR Walzog
bittet Herrn Mizera um Auskunft, warum das Geld ans STA transferiert wurde und nicht wie im
Beschluss gesagt, dass Angebote eingeholt werden sollten und aus Kräften der Ortschaft realisiert werde.
Herr Mizera antwortet, dass die Verwaltungsstelle kein bauausführendes Fachamt sei, im Beschluss sei nicht formuliert, wer das Wartehaus bauen soll, sondern das gebaut werde. In der
Zwischenzeit gäbe es ein neues Schreiben. Ein unmittelbarer Nachbar habe das Wartehaus ansehbar hergerichtet (Fotos vom 4. April). Herr Mizera sehe keine Probleme bei einer Errichtung
in 2017/2018. Die Verwaltungsstelle habe im Februar die OVin informiert (im März 2. Schreiben), dass die Umsetzung durch das STA erfolgen soll, das STA habe mitgeteilt, den Ausbau der
Haltestelle mit der Möglichkeit über eine Förderung für barrierefreie Fußwege und Fahrgastunterstände, zusammen durchzuführen. Herr Mizera weist darauf hin, wenn der OR das Geld zurückfordert, werde das STA den Fahrgastunterstand so lassen. Dies habe er Herrn Behr heute
vor der Sitzung auch schriftlich zur Kenntnis gegeben.
OR Behr
schlägt vor, da gesagt wurde, dass die OVin darüber informiert sei, dies auf die nächste ORSitzung zu vertagen. Davor werde das Protokoll der Bauausschuss-Sitzung herausgesucht, als
dies explizit festgelegt wurde. In Zukunft werden die im Ausschuss besprochenen Zusätze für die
OR-Sitzung mit vorbereitet, damit dies nicht verlorengehe.
ORin Schott erinnert an den gestellten Antrag nach Geschäftsordnung.
OR Forker verlässt den Ratssaal um 21:17 Uhr.
OR Kunzmann
trägt seinen Vorschlag erneut vor, dass man die Gelder beim STA belasse und das STA auffordere, den OR intensiv in die Gestaltung der Maßnahme einzubeziehen.
OR Walzog stellt den Antrag, dass Thema zu vertagen und in der nächsten Bauausschusssitzung
berate und auf die nächste Tagesordnung des OR setze.
OR Behr möchte nun über den weitergehenden Antrag des Herrn Walzog abstimmen. Selbst
wenn man, wie von Herrn Kunzmann vorgeschlagen, dem STA dies mitteile, müsse dies inhaltlich so festgelegt werden, dass es verbindlich sei.
OR Dr. Schnoor
sehe keine Möglichkeit dies verbindlich vorzuschreiben.

25/32
ö NS OSR SW/022/2016 11. April 2016

7.1

Antrag OR Walzog auf Vertagung TOP 7

A-SW0037/16
beschließend

Beschluss SW22/08/2016
Antrag OR Herr Walzog den TOP 7 - Stand der Beschlusserfüllung zur Wartehalle in Reitzendorf
„Beschluss SW17/23/2015“ im nächsten Bauausschuss zu beraten und zur nächsten Ortschaftsratssitzung neu zu behandeln.
Abstimmungsergebnis:
Zustimmung
Ja 12 Nein 4 Enthaltung 0 Befangen 0
Herr Forker war zur Abstimmung abwesend.

8

Stand der Beschlusserfüllung Beschluss SW06/11/2015 vom
19.01.2015 - Wegeverbindung zwischen Bühlauer Straße und Am
Triebenberg in Schullwitz

V-SW0072/16
beratend

OR Forker um 21:21 Uhr wieder anwesend.
OR Behr erklärt, hier habe das Liegenschaftsamt vorgeschlagen, einen Mietvertrag/Pachtvertrag
abzuschließen. Herr Behr verliest den Beschlusstext zu SW06/11/2015: Der OR lehnt eine Verpachtung der als Verbindungsweg genutzten Teilfläche des Flst. 117/1 der Gem. Schullwitz ab
und fordert von der Stadt, dass für diese, als Wegeverbindung genutzte Fläche, eine öffentliche
Widmung erfolgen soll. Herr Behr spricht von einem Brunnen der dort vorhanden sei, der aus
ökologischen Gründen erhaltenswert sei, auch bei Sperrungen sei diese Wegeverbindung gerade für ältere Menschen von größerer Bedeutung. Er schlägt vor, dass man an dem bereits gefassten Beschluss festhalte, die OVin soll mit Nachdruck eine Widmung fordern.

9

Stand der Beschlusserfüllung SW17/24/2015 vom 09.11.2015 Fahrgastunterstand für Gönnsdorfer Straße Cunnersdorf

V-SW0071/16
beratend

OR Behr
erklärt, wer von den OR die Situation an der Gönnsdorfer Straße kenne, wisse wie lange man
gebraucht habe, die ehem. Wartehalle abzureißen und Ordnung herzustellen. Auf der stadteinwärtigen Seite stehe nur eine Wartehalle zur Verfügung und der Fahrgastunterstand in Eichbusch, werde nicht mehr genutzt. Daher kam der Gedanke von den „Cunnersdorfern“ die nicht
mehr genutzte Wartehalle abzubauen und am Gasthof Schullwitz wieder aufbauen. Dazu habe
der OR einen Beschluss gefasst und 6.000 Euro aus Investitionsmitteln zur Verfügung gestellt.
Herr Mizera habe nun schriftlich informiert, dass der Regiebetrieb Zentrale Technische Dienste
(RZTD) die Umsetzung der Maßnahme ablehne. Diese Anfrage wurde an den damaligen Leiter,
Herrn Dr. Blocher gestellt, zwischenzeitlich sei Frau Schmidt-Krech die Leiterin.
Herr Behr sei der Meinung, man müsse innerhalb des Hochlandes jemanden finden, der die
Wartehalle abbaue und wieder aufbauen werde. Er schlage vor, die Verwaltungsstelle solle im
Auftrag des OR jemanden beauftragen (Bauüberwacher), der ein Angebot einhole für die Um-

26/32
ö NS OSR SW/022/2016 11. April 2016

setzung der Wartehalle. Es sei noch nicht sicher, wann die Straße zur Sanierung komme, aber
dass der Unterstand benötigt werde, sei man sich einig.
ORin Schreiter
regt an, dies noch einmal im Ausschuss zu besprechen (ohne Mikro schwer zu verstehen).
OR Behr
antwortet, bis dahin werde die rechtliche Absicherung geklärt, damit im Bauausschuss ein Vorschlag gemacht werde, der im OR beschlossen werden soll.
OR Kunzmann
bittet Herrn Mizera um Stellungnahme um es nicht erst wieder im Bauausschuss zu beraten.
OR Behr antwortet, dass dies Sache der OVin sei, hier werde heute kein Beschluss gefasst.
OR Kubista wünscht auch eine Aufklärung durch Herrn Mizera.
OR Friebel verlässt um 21:30 Uhr den Ratssaal
Herr Mizera erklärt, dass damals der Verwaltungsstelle ein Angebot einer Firma für die Umsetzung der Wartehalle, in Höhe von 12.000 Euro, vorlag. Der OR, insbesondere Herr Behr, habe
damals vorgeschlagen, den FGU in Eichbusch vom RB ZTD für 6.000 Euro nach Cunnersdorf umsetzen zu lassen. Frau Schmidt-Krech teilte zur Beschlusserfüllung mit, dass dies aus technischen
und aus Sicherheitsgründen nicht machbar sei (Baugenehmigung, Leitungspläne, kein Fachpersonal). Er wies darauf hin, dass auch eine Firma eine Genehmigung benötige und er zweifelte
an, dass dies nach Vorlage des damaligen Angebotes, eine Firma für 6.000 Euro, realisieren könne. Er wies darauf hin, dass im städtischen Programm zum barrierefreien Ausbau von Haltestellenbereichen, die Gönnsdorfer Straße in Cunnersdorf beidseitig, für das 1. Halbjahr 2017, einschließlich der Errichtung zweier Fahrgastunterstände, enthalten sei. Wenn der OR auf die Umsetzung seines Beschlusses bestehe, könne die Umsetzung des FGU von Eichbusch nach Cunnersdorf evtl. in den Sommermonaten oder zum Herbst 2016 erfolgen. Dieser FGU würde dann
im 1. Halbjahr planmäßig ebenso wieder zurück gebaut werden, wie der jetzige FGU in Cunnersdorf, der als Übergangslösung von Gönnsdorf nach Cunnersdorf umgesetzt wurde. Er machte
darauf aufmerksam, dass der FGU somit nur für eine sehr begrenzte Standzeit umgesetzt werde
und bat den OR, diesen Hinweis bei seiner Entscheidung mit zu berücksichtigen. Die Entscheidung obliege jedoch dem OR selbst. Herr Mizera habe die Planung des Haltestellenausbaus in
Cunnersdorf vor einiger Zeit der OVin auch so mitgeteilt.
OR Walzog
sagt, die Situation in Cunnersdorf sei so bescheiden, dass jede Möglichkeit die sich anbiete, genutzt werden sollte, die zur Verbesserung der Situation beitrage. Eine Übergangslösung, gerade
für die Winterzeit, sei sinnvoll.
OR Kunzmann
sagt, 12.000 Euro seien für eine Haltestelle, die ein halbes Jahr stehe, seines Erachtens zu viel.

27/32
ö NS OSR SW/022/2016 11. April 2016

OR Behr
antwortet, es handelt sich um geschätzte Summen. Es wäre wichtig, ein Angebot einzuholen,
um zu wissen, was es tatsächlich koste und ob es technisch möglich sei. Er regt eine Abstimmung zwischen Frau Walter und der Verwaltungsstelle an. Bis zur nächsten Ausschusssitzung
solle ein sattelfester Vorschlag vorgelegt werden.
ORin Schott
erwarte, dass im Bauausschuss ein Projekt besprochen werde, welches wohl durchdacht sei und
zur Abstimmung vorgelegt werde. Sie bitte darum, die zwingend erforderlichen Voraussetzungen zu berücksichtigen (Haftung bei unsachgemäßem Einbau, Baugenehmigung, Blitzschutz,
Verkehrsbeschilderung etc.) und eine Fachfirma zu Rate gezogen werde. Sie gehe auch davon
aus, dass 6.000 Euro dafür nicht ausreichen werden.
OR Walzog verlässt den Ratssaal um 21:35 Uhr.

10

Beschlusskontrolle zur Vorlage SW19/02/2016 - Mietvertragsentwurf Schloss Schönfeld

V-SW0073/16
beratend

OR Behr
erklärt, den Mietvertrag habe man mit dem 23.02.2013 (gemeint 23.02.2016) erhalten. Der
Mietvertrag sei hinsichtlich der Mietzeit, die nun bis 31.12.2019 fixiert wäre, dem ersten Mietvertrag entsprechend, geändert worden. Wenn nicht gekündigt werde, würde immer um ein
weiteres Jahr verlängert. In der Vergangenheit habe es Vorabsprachen mit dem Finanzbürgermeister und dem Liegenschaftsamt gegeben. Man sei damals zum Lösungsvorschlag gekommen,
der beiderseitig getragen wurde, dass man erst einen langfristigen Mietvertrag vorbereite, der
dann die Grundlage für einen Erbpachtvertrag sein solle. Herr Vorjohann teile nun mit, „dem OR
sei weiterhin bekannt, dass bei der Vergabe eines Erbpachtvertrages eine allgemeine Ausschreibung erfolgen müsse. Aus diesem Grunde wurde von mir im Jahr 2009 entschieden, einen Mietvertrag mit dem Förderverein Schloss Schönfeld abzuschließen. Der OR habe den Verein gefördert, daher komme nur ein langfristiger Mietvertrag in Frage, auch der Verein habe Investitionen getätigt. Er schlage daher vor, dass man sich im Bauausschuss mit dem Mietvertrag und der
Vergangenheit zu dem Mietvertrag auseinandersetze und einen Vorschlag unterbreite, den man
dann der Stadt anbieten werde. Man brauche für die Vereine eine Sicherheit. Er werde dies im
Zuge des Termins mit dem Bürgerhaus Schullwitz am 15.04.2016 ansprechen.
OR Friebel um 21:36 Uhr wieder anwesend.
ORin Franz verlässt um 21:37 Uhr den Ratssaal.
OR Walzog ist um 21:38 Uhr wieder zurück.
OR Kubista
sei überrascht über das Schreiben des Herrn Vorjohann. Da er in der Vergangenheit nicht im OR
war, aber wie er es in letzter Zeit verstanden habe, wurde behauptet, ein Erbbaurechtsvertrag
sei immer das Ziel gewesen und würde schon in der „Schublade“ liegen u. ä., aber nun schreibe
Herr Vorjohann: „es existiere kein in Bearbeitung oder Verhandlung befindlicher Entwurf eines
Erbbaurechtsvertrages zum Schloss Schönfeld, dem OR sei bekannt, dass die von ihm geforderten Konditionen des Erbbaurechtsvertrages mit dem Förderverein Schloss Schönfeld nicht von
der Landesdirektion Sachsen genehmigt werden können, dem OR sei weiterhin bekannt, dass

28/32
ö NS OSR SW/022/2016 11. April 2016

bei der Vergabe eines Erbbaurechts eine allgemeine Ausschreibung erfolgen müsse. Aus diesem
Grunde wurde von mir im Jahr 2009 entschieden, einen Mietvertrag mit dem Förderverein
Schloss Schönfeld abzuschließen.“ Die Information sei doch anders gewesen, die die OVin den
OR gegeben habe, wo es hieß, der Erbbaurechtsvertrag würde in der Schublade liegen, nur im
Moment nicht ausgereicht, was stimme denn nun.
OR Behr
erklärt, er sei auch überrascht über dieses Schreiben, welches er gerade gelesen habe, da es
nicht mit den Unterlagen die man habe, übereinstimme. Man habe immer über einen langfristigen Mietvertrag gesprochen, im Zusammenhang mit den Baumaßnahmen, der dann in einen
Erbpachtvertrag übergehe, dazu gäbe es auch Schriftverkehr. Was Herr Vorjohann hier 2009
entschieden habe, könne er nicht nachvollziehen, aber mit Sicherheit sei der OR von dieser Entscheidung nicht informiert gewesen. Aufgrund der Situation, dass man mit dem Mietvertrag
nicht einverstanden sei, werde er Unterlagen für den Bauausschuss vorbereiten und dann werde man vergleichen können.
ORin Schott
sei auch überrascht, dass Herr Vorjohann davon ausgehe, dass der OR Kenntnis darüber habe
und sie bittet darum zu prüfen, inwieweit der OR davon habe Kenntnis nehmen müssen. Daraus
verstärkt sich die Frage, die sie schon damals aufgeworfen habe, wieso der OR sich mit einem
Mietvertrag zwischen der LHS DD und dem Kultur- und Kunstverein Schloss Schönfeld e. V. befasse, möglicherweise sei dieser schon unterschrieben worden.
OR Behr
erinnert, dass Miet- und Pachtverträge, Verkäufe und dergleichen, vom OR zugestimmt werden
müssen. Man habe am OR vorbei, an den Verein einen Mietvertrag geschickt und diesen habe
man abgelehnt, da er jährlich kündbar war. Man wäre mal soweit gewesen, dass man einen
langfristigen Vertrag mit der Stadt vorgesehen habe, mit einer symbolischen Jahresmiete, welches aus Gründen die er jetzt nicht nennen will, nicht zustande gekommen sei.
OR Kubista
fragt, was man heute beschließen wolle.
OR Behr
erklärt, es handelt sich lediglich um eine Beschlusskontrolle und somit um eine Information.
ORin Franz 21:46 Uhr wieder anwesend.
11

Verwendung von Investitions- und Verfügungsmitteln der Ortschaft SchönfeldWeißig zur Heimat- und Traditionspflege

11.1

Verwendung von Verfügungsmitteln zur Heimat- und Traditionspflege

V-SW0068/16
beschließend

OR Behr stellt den Antrag der Stadtteilfeuerwehr DD-Schönfeld für den Tagesausflug am
27.05.2016 anlässlich des 90-jährigen Bestehens i. H. v. 1.276,00 Euro vor.

29/32
ö NS OSR SW/022/2016 11. April 2016

ORin Schott
bemängelt, dass nach wie vor, die bereits im KJS-Ausschuss geforderte Kostenaufstellung, fehle.
OR Behr
gibt an, dass man sich dazu im Ausschuss verständigt habe, jedoch bis heute noch keine Aufstellung durch die Stadtteilfeuerwehr erfolgt sei. Man werde dies erneut anfordern und den Antrag
vertagen. Man gäbe eine Information, dass man die Sache grundsätzlich unterstütze, aber vor
der Beschlussfassung, auf eine Auflistung der Ausgaben bestehe.
Beschluss SW22/09/2016
Der Ortschaftsrat Schönfeld-Weißig beschließt die Verwendung von Verfügungsmitteln der Ortschaft Schönfeld-Weißig an die ASB Kita Eschdorfer Knirpse für das Frühlingsfest am 21.05.2016
i. H. v. 400,00 Euro.
Abstimmungsergebnis:
Zustimmung
Ja 17 / Nein 0 / Enthaltung 0 / Befangen 0

Beschluss SW22/10/2016
Der Ortschaftsrat Schönfeld-Weißig beschließt die Verwendung von Verfügungsmitteln der Ortschaft Schönfeld-Weißig an die DRK Bereitschaft Schönfeld-Weißig für Sozialpädagogische Kinder- und Jugendarbeit i. H. v. 2.860,00 Euro.
Abstimmungsergebnis:
Zustimmung
Ja 17 / Nein 0 / Enthaltung 0 / Befangen 0

OR Behr
stellt den Antrag der Bürgervereinigung Schullwitz e. V. (BV) vor.
Die BV habe von der Stadt Dresden die Aufforderung erhalten, ihre noch ausstehende Miete ab
Oktober 2014 bis April 2016 zu leisten. Die BV habe einen Mietvertrag abgeschlossen, dem die
OS auch zugestimmt habe, mit der Maßgabe, dass für die nächsten fünf Jahre, die durch den
Verein erbrachten Eigenleistungenm, in Form von Leistung und Geld, am Ende der Miete angerechnet werden. Die dann erforderliche Miete von 269 Euro sei dann ab 1. Oktober 2014 fällig.
Die Stadt habe die Miete nicht gemahnt und der Verein habe es wohl übersehen. Fakt sei, dass
die Miete nun fällig wäre und der Verein diese Miete nicht allein entrichten könne, da die Einnahmen in diesem Objekt nicht das einbringen, was notwendig wäre um die Miete abzudecken.
2015 habe man 1.025 Euro an Einnahmen gehabt. Außerdem stimme die Angabe der genutzten
Mietfläche nicht und die Betriebskosten seien nicht getrennt für die verschiedenen Mietparteien. Diese Dinge sollen beim Termin am 15.04.2016 geklärt werden, jedoch unabhängig davon,
habe man sich im Ausschuss verständigt, dass man das Geld dem Verein zur Verfügung stelle
aber für die Zukunft eine bessere Regelung finden müsse (Betriebskostenproblematik, Prüfung
wie die Räumlichkeiten genutzt werden können, die durch den Verein beansprucht werden).
Hier gibt es ein Schreiben von Herrn Mizera, nachdem müsse man recherchieren wie der Verein
die Räume nutze. Man habe damals als Ortschaft beschlossen, eine Dauerausstellung der Landwirtschaft im ehem. Klassenraum anzubieten, der Verein müsse sich dazu positionieren.

30/32
ö NS OSR SW/022/2016 11. April 2016

OR Kubista
spricht Herrn Behr an, der gesagt habe, der Bauausschuss habe beschlossen, dass der Verein
unterstützt werde (mehrheitlich), er habe dagegen gestimmt. Er habe deswegen dagegen gestimmt, nicht weil er dem Verein etwas Böses möchte aber zu diesem Zeitpunkt habe lediglich
der Mietvertrag vorgelegen. Er sei erstaunt, wie hier mit einer Verpflichtung umgegangen werde. Der Verein schließt 2009 einen Mietvertrag ab, indem vereinbart sei, dass monatlich 269,74
Euro Kaltmiete zu zahlen sei (bis 30.09.2014) mietfrei wegen Anrechnung von Eigenleistungen i.
H. von 17.000 Euro, die möglicherweise i. H. von 15.000 Euro vielleicht auch schon vom OR finanziert seien, vielleicht könnte Herr Behr dazu Stellung nehmen. Unter § 16 (2) stehe allerdings
der Mieter sei verpflichtet, um die Miete ab 01.10.2014 aufbringen zu können, sich um eine
Erhöhung der jährlichen Zuwendungen bzw. durch andere geeignete Maßnahmen z. B. Sponsorengelder um weitere Einnahmen zu bemühen. Er sehe es so, dass nicht die Stadt Dresden auf
den Verein zukommen müsse, sondern der Mieter hat die Miete unaufgefordert zum Fälligkeitszeitpunkt zu zahlen. Er habe bereits im Bauausschuss schon gefragt, was tatsächlich vom Verein
unternommen wurde, um dieser Verpflichtung nachzukommen um an weitere Gelder heranzukommen, ob der OR sich zu einem früheren Zeitpunkt damit befasst habe, ob der Verein unterstützt werden könne. Nun soll der OR Gelder ausreichen für zurückliegende Mietzinszahlungen,
die der Verein nicht geleistet habe, s. E. sei dies nach der Förderrichtlinie gar nicht möglich. Die
Probleme die der Verein hier habe, seien nicht Probleme des OR, da der Verein hier Vertragspartner sei. Dies könne nicht auf den Staat abgeschoben werden, der nun aus dem „Steuersäckl“ zahlen soll.
OR Behr
gibt Herrn Kubista in der Hinsicht Recht, dass der Verein hier als Mieter in der Pflicht sei. Er bedauert, dass sich beide Seiten nicht gerührt haben. Es handelt sich jedoch hier um einen Verein,
der sich zu einem Zeitpunkt für diese „Bienert-Schule“ während der Sanierung den „Hut aufgesetzt“ habe. Dass das Liegenschaftsamt dann entschied es doch zu behalten und der Hauptmieter der Kindergarten wurde, sei damals nicht absehbar gewesen. Nun habe man einen Verein,
der nicht das Geld einwerben könne und eine Forderung habe, die er nicht erfüllen könne. Die
ehemalige Gemeinde Schullwitz habe versucht die Schule zu erhalten, man wollte dem BienertErbe, Rechnung tragen. Zum Thema Steuergelder sagt er, dass der Erhalt der historischen Substanz jedoch eine gewisse Verpflichtung zur Tradition und Heimatpflege sei. Als der Verein diese
Schule mit saniert hat, habe man sich damals verständigt, den Verein auch zukünftig zu unterstützen, er werde den Beschluss dazu heraussuchen lassen. Dies habe jedoch nicht zur Folge
dieser Verpflichtung nachzukommen, der Verein müsse einen Bericht abgeben, was getan wurde, Einnahmen zu erwirtschaften. Auf jeden Fall müsse die Schule weiterhin erhalten werden,
da man gegenüber dem Denkmalamt verpflichtet sei. Man müsse einen Konkurs des Vereins
verhindern.
OR Kubista
fragt, was den Verein gehindert habe, ab Oktober 2014 Miete zu zahlen bzw. wie wird der Verein in Zukunft die Mietkosten tragen? (ohne Mikrofon)
OR Behr
erklärt, dass die Stadt und der Verein es vernachlässigt haben.
OR Kubista
spricht Herrn Behr an, wie er als Vermieter reagiere, wenn sein Mieter nicht zahle.

31/32
ö NS OSR SW/022/2016 11. April 2016

OR Behr
antwortet, dass er auf seine Mieter zugehen würde. Herr Kubista habe im Prinzip Recht aber
man müsse nun eine Lösung herbeiführen.
OR Kubista
regt an, ORin Schreiter dazu informieren zu lassen.
OR Dr. Schnoor
stimmt dem zu, Frau Schreiter solle als „Auskunftsperson“ sprechen.
Frau Schreiter erklärt, dass sie, als der Mietvertrag abgeschlossen wurde, nur Mitglied des Vereins war und noch nicht im Vorstand saß. Aus den Unterlagen sei ihr bekannt, dass es vor Abschluss dieses Mietvertrages, ein Zusammenkommen mit dem OR und einen Grundsatzbeschluss gegeben habe, da von Anfang an klar war, dass der Verein diese Miete nicht werde
stemmen können. Man habe Ausstellungen geplant, die den Schulen zur Verfügung gestellt
werden sollten, eine landwirtschaftliche Ausstellung in Zusammenarbeit mit Herrn Friebel war
geplant, es habe dazu Bemühungen gegeben, jedoch war der Bedarf nicht da. Deshalb habe der
Verein über die Jahre hinweg in der mietfreien Zeit nach weiteren Einnahmemöglichkeiten gesucht, da klar war, dass man etwas tun müsse (Familienfeiern, Nutzung durch die Öffentlichkeit,
Bastel-Veranstaltungen, Fasching etc.). Es solle nicht der Verdacht aufkommen, der Verein würde nichts tun aber die Situation sei schwierig. Zur Frage warum der Verein nicht reagiert habe,
erklärt sie, dass allen OR die Geschichte und die finanziellen Hintergründe bekannt seien. Der
Verein sei über viele Monate hinweg gar nicht in der Lage gewesen, finanziellen Verpflichtungen
nachzukommen. Da man mit der Verpflichtung der Aufnahme der Turnhalle andere Sorgen und
finanz. Verpflichtungen hatte. Es mag keine Entschuldigung sein aber eine Erklärung, dass andere Sachen Prioritäten haben.
OR Kubista möchte gern den Grundsatzbeschluss vor einer Abstimmung sehen (ohne Mikrofon).
OR Behr
erklärt, dass am 15.04. die Situation bei der Liegenschaftsverwaltung besprochen werde. Er
schlägt vor den Termin abzuwarten und heute noch nicht zu beschließen. Er lässt über die Vertagung abstimmen:

Beschluss SW22/11/2016
Der Ortschaftsrat Schönfeld-Weißig beschließt die Vertagung des Antrages auf Gewährung einer
Zuwendung der Bürgervereinigung Schullwitz über Mietzahlungen für das Bürgerhaus Schullwitz.
Abstimmungsergebnis:
Zustimmung
Ja 16/ Nein 0/ Enthaltung 0/ Befangen 1
ORin Schreiter war nach § 20 SächsGemO von der Beratung und Beschlussfassung ausgenommen.

32/32
ö NS OSR SW/022/2016 11. April 2016

OR Walzog
bittet darum, die OR-Sitzung aufgrund der fortgeschrittenen Uhrzeit zu beenden.
Der Antrag der Bibliothek Weißig, der den OR als Tischvorlage vorliegt, wird auf die nächste ORSitzung vertagt. Man verständigte sich aber soweit, dass man der Sache grundsätzlich zustimme.
OR Kubista
regt an, dass die vertagten TOP das nächste Mal am Anfang der Sitzung behandelt werden.
OR Behr beendet die OR-Sitzung um 22:14 Uhr.

11.2

Neujahrsempfang 22.01.2016 - BE: Frau Kuntze

Vertagung
12

Informationen

Vertagung
12.1

Information zum Hochlandkurier

Vertagung

Daniela Walter
Ortsvorsteherin

Jenny Böttger
Schriftführerin

Ortschaftsrätin/
Ortschaftsrat

Ortschaftsrätin/
Ortschaftsrat

V-SW0074/16
beschließend

